臺灣高雄地方法院刑事判決　　　　　　 94年度交訴字第145號
公　訴　人　臺灣高雄地方法院檢察署檢察官
被　　　告　丙○○
選任辯護人　張永昌律師
上列被告因業務過失致死案件，經檢察官提起公訴（93年度偵字
第19262 號），本院判決如下：
    主  文
丙○○因過失致人於死，處有期徒刑陸月，如易科罰金，以參佰
元折算壹日。
    事  實
一、丙○○於民國93年7 月30日下午2 時許，因為將個人所有之
    DV送修，遂駕駛車牌號碼8216-JM 號自用小客車，以時速約
    40 至50 公里之速度，沿高雄市○○路由南往北方向行駛，
    途經高雄市○○路○○路161 巷之交岔路口，而將行至正義
    路與該路172 巷之交岔路口時，原應注意汽車行駛至無號誌
    之交岔路口，應減速慢行，作隨時停車之準備，並應注意車
    前狀況，隨時採取必要之安全措施，以避免危險之發生，而
    依當時情形又無不能注意之情事，竟疏於注意，仍以前開時
    速前進，而未減速慢行，適有孟欣霓亦疏於注意，騎乘腳踏
    車須靠道路慢車道之右側行駛，不得侵入快車道行駛，而於
    前開地點突然向左侵入快車道，致行駛於正義路南往北方向
    車道之丙○○閃避不及，其上開自小客車乃與腳踏車發生撞
    擊，孟欣霓因而受有頭部外傷併腦挫傷出血、腦腫、雙側肺
    挫傷出血等傷害，經送醫診治，於93年8 月13日不治死亡。
    丙○○於肇事後，先將孟欣霓送醫救治，復於犯罪未被發覺
    前，委託友人向有偵查權之員警表明係其肇事而自首而願接
    受裁判。
二、案經孟欣霓之父母甲○○、乙○○訴由高雄市政府警察局苓
    雅分局報請臺灣高雄地方法院檢察署檢察官偵查起訴。
　　　理　由
壹、程序方面：
    本案被告丙○○同意證人即告訴人甲○○、乙○○於警詢中
    所為之陳述，得作為證據，本院審酌前開證人於警詢中所為
    陳述作成時之狀況，認為適當，依刑事訴訟法第159 條之5
    第1 項之規定，為傳聞法則之例外，應有證據能力，合先敘
    明。
貳、實體方面：
一、訊據被告固對於有於93年7 月30日下午2 時許，駕駛車牌號
    碼8216-JM 號自用小客車行駛在正義路北向車道，並在通過
    該路16 1巷之交岔路口後，與騎乘腳踏車之被害人孟欣霓發
    生車禍，並導致孟欣霓不治死亡之情，供承不諱，惟矢口否
    認其駕駛行為有何疏失，辯稱：伊行經該路段時，已將車速
    減至時速40公里，當時被害人騎腳踏車，係突然左轉，是伊
    並無期待可能性云云。經查：
  (一)被告於上揭時地，駕駛上開自用小客車行經上開肇事地點，
    因見慢車道上之被害人所騎乘之腳踏車，自慢車道突然左轉
    進入快車道，致被告閃避不及，在正義路與該路172 巷交岔
    路口前之內側快車道上撞及被害人腳踏車，被害人因而倒地
    ，並受有前開頭部外傷併腦挫傷出血、腦腫、雙側肺挫傷出
    血等傷害，經送醫急救，仍93年8 月13日不治死亡等情，為
    被告所供承，並有道路交通事故現場圖1 紙、道路交通事故
    調查報告表2 紙、交通事故談話紀錄表2 紙、現場照片16
    紙、長庚紀念醫院診斷證明書2 紙、臺灣高雄地方法院檢察
    署之勘驗筆錄、相驗屍體證明書、驗斷書各1 份在卷可佐。
　(二)又按行車速度，依速限標誌或標線之規定，無標誌或標線者
  　，行車時速不得超過五○公里；行經無號誌之交岔路口時，
    均應減速慢行，作隨時停車之準備；又汽車行駛時，駕駛人
    應注意車前狀況及兩車併行之間隔，並隨時採取必要之安全
    措施，分別為道路交通安全規則第93條第1項及第94條第3項
    定有明文。被告考領有小型車普通駕駛執照，此有被告於本
    院審理時所提出之普通小型車駕駛執照1張供核無誤（見本
    院卷第57頁），故認前揭規定應屬被告應注意並能注意之事
    項。再依當時客觀情形，該路段為日間，且天候晴、道路形
    態為柏油直路、路面乾燥無缺陷、無障礙物，視距良好等情
    ，此有前揭道路交通事故調查報告表1 份附卷可稽，是以依
    被告之智識、能力並無不能注意之情事，被告自應注意車前
    狀況，隨時採取必要之安全措施，且行經無號誌之交岔路口
    自應減速慢行。
　(三)本件肇事地點在高雄市○○路○○路172 巷之交岔路口前，
    肇事前被告之車行方向為沿高雄市○○路由南往北方向行駛
    ，途經高雄市○○路○○路161 巷之交岔路口，而將行至正
    義路與該路172 巷之交岔路口時，車禍發生前，被害人所騎
    乘之腳踏車係行駛於同向慢車道等情，業據被告供陳在卷；
    另肇事後被害人之腳踏車停放於靠近正義路172 巷口之正義
    路南向北內外側快車道分道線處，車頭朝東北，距正義路南
    向北外側快車道與慢車道之道路邊線2.6 公尺，車尾朝西南
    ，距正義路南向北外側車道與慢車道之道路邊線3.4 公尺；
    而被告之自用小客車亦停置於靠近正義路172 巷口（地面漆
    有黃網線）之正義路南向北內側快車道，車頭略朝西北，左
    前車頭與道路中央之分向限制線距離0 公尺，右前車尾與正
    義路南向北之內外側快車道分隔線距離0.5 公尺，左後車尾
    與道路中央之分向限制線距離0.9 公尺，被告自用小客車車
    後留有左輪煞車痕長10.2公尺，煞車痕之起點係自正義路15
    巷號南柱起算；2 車撞擊後，被告駕駛之自用小客車係右前
    保險桿損壞、前擋風玻璃破損，前方霧燈掉落，被害人騎乘
    之腳踏車則係左側腳踏車踏板有磨損刮痕等狀，亦有前開道
    路交通事故現場圖1 紙、道路交通事故調查報告表2 份及現
    場照片16幀附卷可證。
  (四)綜合上開兩車之關係位置、形態、車損情形，腳踏車之行車
    方向、路線、倒地位置觀之，足認被害人本乃騎乘腳路車沿
    沿高雄市○○路由南往北方向，將通行該路172 巷口時，即
    貿然向左侵入快車道；而被告行經上開無號誌之交岔路口時
    ，雖無證據證明其有超速之情形，然其亦未減速慢行，作隨
    時停車之準備，反而以約50公里之高速行駛，且未注意車前
    狀況，隨時採取必要之安全措施及保持隨時可以煞停之狀態
    ，才會疏未注意被害人已由慢車道侵入快車道，且即將轉入
    被告行駛之車道內，被告仍以前開相同速度行駛，致反應不
    及，在緊急煞車後，該煞車痕已長達10.2公尺，仍無法煞停
    ，致該駕駛之自用小客車右側車頭保險桿與被害人騎乘之腳
    踏車左側踏板及車身側身相撞，被害人並因撞擊而彈至被告
    之自用小客車車前方右側之玻璃上後，再滾落至該路之外側
    快車道上，被害人之腳踏車在發生撞擊後，則向右前方向倒
    置在正義路南向北內外側快車道分道線處，車頭向東北方向
    。綜上，被告就本件車禍之發生，確有過失至為明確。
　(五)另按慢車應在劃設之慢車道上靠右順序行駛，在未劃設慢車
    道之道路，應靠右側路邊行駛。慢車不得侵入快車道或人行
    道行駛，並不得在禁止穿越地段穿越道路。道路交通安全規
    則第73條第1 款、第124 條第2 項、第3 項分別定有明文。
    本件被害人貿然由慢車道向左侵入快車道，被害人自有違前
    開規定，其對於本件交通事故之發生，雖然亦有重大過失，
    惟被告過失責任，已據本院認定如前，則被告過失責任不能
    因此解免。另辯護意旨略以：被告係於正常速限內駕駛，而
    本件交通事故之發生，乃係因被害人突然左轉側撞被告自用
    小客車所致，被告無期待可能性，被告業已在前一路口減速
    ，鑑定意見書認被告行經交岔路口未減速，與事實不符，該
    鑑定意見自不足採云云。惟被告縱如辯護意旨所稱已在前一
    路口有減速至40公里，於行經下一交岔路口時，仍應注意保
    持隨時採取必要之安全措施及保持隨時可以煞停之狀態，被
    告復自承均以同一時速約40至50公里前進，且於發現被害人
    左轉而緊急煞車，即已撞上被害人（見本院卷第58頁），而
    就前開道路交通事故現場圖觀之，該自用小客車之左煞痕已
    長達10.2公尺，被告竟仍無法煞停，顯見被告確未於交岔路
    口前減速，以及隨時注意車前狀況，保持隨時可以煞停之安
    全距離無訛，是被告及辯護意旨所辯，洵無足採。倘被告於
    行經前一交岔路口後有減速慢行後再行起步，速度應不至仍
    高達時速40至50公里之快，被告並應有注意到路邊有人騎乘
    腳踏車欲向左侵入其所行駛之快車道之可能，縱其未注意到
    有此種情形，如其車行速度較慢，則撞擊力即會降低，有可
    能被害人則不至因本件交通事故造成死亡之結果，是被告行
    經交岔路口未減速慢行，復未注意車前狀況，隨時採取必要
    之安全措施為本件交通事故肇事原因之一，足堪認定。
  (六)被害人因本件交通事故，受有頭部外傷併腦挫傷出血、腦腫
    、雙側肺挫傷出血等傷害，經送醫診治，於93年8月13日不
    治死亡，已如前述，是被害人之死亡與被告之過失行為有具
    有相當因果關係甚明，至為明顯。本案事證已臻明確，被告
    犯行洵堪認定，應予依法論科。
二、核被告所為，係犯刑法第276 條第1 項之過失致人於死罪。
    公訴人雖認被告係以駕駛行為從事業務之人，被告所為應係
    犯同條第2 項之業務過失致人於死罪云云。惟查被告雖係汽
    車百貨之安裝人員，然據被告供承：平常業務內容有時需要
    用到車子，有時候不用，如果有人在公司安裝就不用，如果
    請我們到外面去安裝就要。發生車禍當天是要送修個人DV等
    語。被告復稱：「（問：為何93年12月30日在檢察官偵訊的
    時候，檢察官問你說你開這輛廂型車何用，你回答檢察官說
    代步、及用來送貨，送防盜器、倒車雷達、我工作賣的東西
    ？）答：我回答檢察官的意思是我平常開車是作這些用途，
    而不是說車禍發生當天我開車是做這些用途。」等語。據上
    被告所述，足見被告於肇事當天駕駛上開自用小客車，僅係
    因個人送修DV之用，被告平時不具以駕駛為業務或附隨業務
    之身分，且其當日駕駛該車亦非行使業務行為或附隨業務行
    為，亦無證據證明被告當日駕駛該車係用來送貨或安裝汽車
    百貨之業務行為，自難認被告前開犯行係犯業務過失致人於
    死罪，起訴法條自有未合，應予變更。末查，被告於肇事後
    偵查機關未發覺前，既已主動報警處理並委託友人代向警坦
    承肇事接受裁判一情，此業據被告供承在卷，並有到場處理
    之員警所製作之高雄市政府警察局交通大隊交通事故談話紀
    錄表1 紙（見偵查卷第52頁）可稽，被告對於未發覺之罪自
    首而接受裁判，應依刑法第62條前段規定減輕其刑。
三、爰審酌被告雖就本件交通事故有所其過失，並造成被害人死
    亡之嚴重結果，惟被告犯後已坦承肇事，並除汽車強制險部
    分外，已先行賠償被害人家屬新台幣（以下同）20萬元，嗣
    因其餘之賠償金額意見不一，致未能與被害人家屬達成和解
    ，然斟酌本件被害人孟欣霓騎乘腳踏車亦有侵入快車道之重
    大過失等一切情狀，量處如主文所示之刑，並諭知易科罰金
    之折算標準。
據上論斷，應依刑事訴訟法第299 條第1 項前段、第300 條，刑
法第276 條第1 項、第41條第1 項、第62條前段，罰金罰鍰提高
標準條例第1 條前段、第2 條，判決如主文。
本案經檢察官丁○○到庭執行職務。
中　　華　　民　　國　　94　　年　　12　　月　　22　　日
                  刑事第十庭  審判長  法  官  徐美麗
                                      法　官  高增泓
                                      法　官  楊淑珍
以上正本證明與原本無異。
如不服本判決，應於判決送達後10日內，向本院提出上訴狀。
中　　華　　民　　國　　94　　年　　12　　月　　22　　日
                                      書記官  林秀敏
附錄本案論罪科刑法條
中華民國刑法第276條 (過失致死罪)
因過失致人於死者，處2 年以下有期徒刑、拘役或2 千元以下罰
金。從事業務之人，因業務上之過失犯前項之罪者，處5 年以下
有期徒刑或拘役，得併科3千元以下罰金。
